---
title: Datenvisualisierung mit R
subtitle: Regressionen & logistische Regressionen
format: clean-revealjs
highlight-style: tango
auto-stretch: false
execute:
  echo: true
author:
  - name: Armin Schäfer
    orcid: 0000-0002-2538-0092
    email: schaefer@politik.uni-mainz.de
center: true
standalone: true
embed-resources: true
from: markdown+emoji
footer: "Datenvisualisierung"
logo: ../../../logo_polwi.jpg
date: 07/17/2025
date-format: DD.MM.YYYY
---

```{r}
#| label: setup
#| echo: false
#| include: false

if(!require("pacman")) {install.packages("pacman");library(pacman)}
p_load(here, broom, rio, modelsummary, marginaleffects, modelbased, tinytable, gt, patchwork, tidyverse)

my_theme <- function(...) theme(
  plot.title = element_text(color = "black", 
                            size = 14,
                            face = "bold"),
  axis.text = element_text(color = "black", 
                           size = 12),
  axis.title = element_text(color = "black",
                            face = "bold",
                            size = 12),
  panel.grid.minor = element_blank())

```


# Logistische Regressionen

## Drei Schritte

1. Modell schätzen

2. Koeffizienten plotten

3. Predicted probabilities

## Anwendungsbeispiel: Wahl der Grünen

Wir verwenden einen Ausschnitt der *German Logitudinal Election Study* von 2021, bei der das Wahlverhalten bei der Bundestagswahl abgefragt wurde. Wir schätzen, mit welcher Wahrscheinlichkeit Befragte <span style="color:green;">Bündnis 90/Die Grünen</span> gewählt haben.

Bitten laden Sie den Datensatz `gles21vwnw.csv` aus Moodle herunter und lesen Sie ihn unter dem Namen `gles21` ein.

```{r}
#| echo: true

gles21 <- import(here("data", "gles21vwnw.csv"))

```

## Die abhängige Variable

Im Datensatz findet sich die Variable *pwahl21*, in der enthalten ist, welche Parteien die Befragten gewählt haben. Sie nutzen wir, um eine neue Variable zu erstellen, die den Wert "1" annimmt, wenn jemand die Grünen gewählt hat, und "0", falls nicht.

Überprüfen Sie Ihr Wissen: Wie machen Sie das?

## Die abhängige Variable

```{r}
#| echo: true

gles21 <- gles21 %>% 
  mutate(gruen = ifelse(pwahl21=="Grüne", 1, 0),
         bildung = fct_relevel(bildung, "niedrig", "mittel", "hoch"),
         geschlecht = ifelse(frau == 1, "weiblich", "männlich"))

mean(gles21$gruen, na.rm=TRUE) # 19,7 Prozent haben die Grünen gewählt

```

## Drei Hypothesen

*Hypothese 1*: Frauen wählen mit höherer Wahrscheinlichkeit B90/Die Grünen als Männer.

*Hypothese 2*: Je höher das Bildungsniveau, desto höher die Wahrscheinlichkeit, die Grünen zu wählen.

*Hypothese 3*: Der Effekt des Geschlechts nimmt mit dem Bildungsgrad zu (höher gebildete Frauen wählen die Grünen mit der höchsten Wahrscheinlichkeit). 

## Das Regressionsmodell

Die Syntax bei logistischen Regression ähnelt der von linearen Modellen. Statt **`lm`** verwenden wir den allgemeineren Befehl **`glm`** und geben an, welche Art von Modell geschätzt wird -- in diesem Fall ein binomiales (die AV hat nur die Ausprägungen "0" und "1").

```{r}
#| echo: true

l1 <-  glm(gruen ~ alter + geschlecht + bildung + ost, 
           data = gles21, family = binomial())

```

Wie zuvor lassen sich die Ergebnisse mit `summary(lm1)` anzeigen.

## Zwei Modelle schätzen

```{r}
#| echo: true

models <- list(
  
    "einfaches Modell" = glm(gruen ~ alter + geschlecht + bildung + ost, 
               data = gles21, family = binomial()),
    "Interaktion"      = glm(gruen ~ alter + geschlecht * bildung + ost, 
               data = gles21, family = binomial())
)

```


## Modelplot

```{r}
#| echo: true
#| eval: false

coefname <- c(
        'geschlechtweiblich:bildunghoch'    = 'Frau * hohe Bildung',
        'geschlechtweiblich:bildungmittel'  = 'Frau * mittlere Bildung',
        'bildunghoch'                       = 'hohe Bildung',
        'bildungmittel'                     = 'mittlere Bildung', 
        'frau'                              = 'Frau',
        'ostWest'                           = 'Westdeutschland',
        'alter'                             = "Alter"
        )


modelplot(models, coef_map = coefname)+
  geom_vline(xintercept = 0, color = "grey70")

```

## Modelplot

```{r}
#| echo: false

coefname <- c(
        'geschlechtweiblich:bildunghoch'    = 'Frau * hohe Bildung',
        'geschlechtweiblich:bildungmittel'  = 'Frau * mittlere Bildung',
        'bildunghoch'                       = 'hohe Bildung',
        'bildungmittel'                     = 'mittlere Bildung', 
        'frau'                              = 'Frau',
        'ostWest'                           = 'Westdeutschland',
        'alter'                             = "Alter"
        )

modelplot(models,  coef_map = coefname)+
  geom_vline(xintercept = 0, color = "grey70")

```
## Predicted probabilities (vorhergesagte Werte)

```{r}

l1 <-  glm(gruen ~ alter + geschlecht * bildung + ost, 
           data = gles21, family = binomial())

pred_l1 <- estimate_means(l1, c("geschlecht", "bildung"))

pred_l1 %>%  
  mutate(across(where(is.numeric), ~ round(., 3))) %>%
  tt() %>% style_tt(fontsize = .6)

```

## Grafik der vorhergesagten Wahrscheinlichkeiten

Das Package `modelbased` beinhaltet einen Befehl, um die Werte darzustellen:^[Wir erstellen aber lieber unsere eigenen Grafiken ;-).]
```{r}
#| out-width: 60%

plot(pred_l1)

```
## Grafik der vorhergesagten Wahrscheinlichkeiten

```{r}
#| echo: true
#| output-location: column

ggplot(data = pred_l1, 
       aes( x = geschlecht, 
            y = Probability,
            ymin = CI_low, ymax = CI_high,
            color = bildung))+
  geom_pointrange()+
  scale_y_continuous(labels = scales::percent)+
  labs(x = NULL, color = NULL)+
  theme_light(base_size = 20)+
  guides(color = guide_legend(reverse = TRUE))

```

## Grafik der vorhergesagten Wahrscheinlichkeiten

```{r}
#| echo: true
#| output-location: column

ggplot(data = pred_l1, 
       aes( x = bildung, 
            y = Probability,
            ymin = CI_low, ymax = CI_high,
            color = geschlecht))+
  geom_pointrange(position =
                    position_dodge((width = 0.1)))+
  scale_y_continuous(labels = scales::percent)+
  labs(x = NULL, color = NULL)+
  theme_light(base_size = 20)+
  guides(color = guide_legend(reverse = TRUE))

```

## Signifikanter Unterschied?

::: {.callout-warning title="Wichtig!"}
Aus der Darstellung der "predicted probabilities" lässt sich nicht immer ablesen, ob der Unterschied zwischen Gruppen statistisch signifikant sind. Überlappenden Konfindenzintervalle lassen nicht zuverlässig den Schluss zu, dass kein signifikanter Effekt vorliegt! Um zu prüfen, ob die Unterschiede statistisch signifikant sind, müssen wir den Kontrast der Gruppen anschauen, also den 'marginalen Effekt'.
:::

## Alle Gruppenvergleiche
```{r}

estimate_contrasts(l1, c("bildung", "geschlecht")) %>% 
  mutate(across(where(is.numeric), ~ round(., 3))) %>%
  tt() %>% style_tt(fontsize = .6)

```

## Unterschiede zw. Frauen und Männern nach Bildung

```{r}

estimate_contrasts(l1, "geschlecht", by = "bildung") %>% 
  mutate(across(where(is.numeric), ~ round(., 3))) %>%
  tt() %>% style_tt(fontsize = .6)

```

## Unterschiede zw. Bildungsgruppen nach Geschlecht

```{r}

estimate_contrasts(l1, "bildung", by = "geschlecht") %>% 
  mutate(across(where(is.numeric), ~ round(., 3))) %>%
  tt() %>% style_tt(fontsize = .6)

```

## Marginale Effekte grafisch darstellen

```{r}
#| echo: true
#| eval: false

estimate_contrasts(l1, "geschlecht", by = "bildung") %>% 
  mutate(sig = ifelse(p<0.05, "yes", "no")) %>% 
  ggplot(aes(x = bildung, y = Difference,
             ymin = CI_low, ymax = CI_high,
             color = sig))+
  geom_hline(yintercept = 0, color = "grey70")+
  geom_pointrange()+
  scale_color_manual(values = c("lightblue", "darkblue"))+
  labs(x = "Bildung", y = "Marginaler Effekt des Geschlechts")+
  theme_classic()+
  guides(color = "none")

```
## Marginale Effekte grafisch darstellen

```{r}
#| echo: false

estimate_contrasts(l1, "geschlecht", by = "bildung") %>% 
  mutate(sig = ifelse(p<0.05, "yes", "no")) %>% 
  ggplot(aes(x = bildung, y = Difference,
             ymin = CI_low, ymax = CI_high,
             color = sig))+
  geom_hline(yintercept = 0, color = "grey70")+
  geom_pointrange()+
  scale_color_manual(values = c("lightblue", "darkblue"))+
  labs(x = "Bildung", y = "Marginaler Effekt des Geschlechts")+
  theme_classic()+
  guides(color = "none")

```

## Sie sind dran

Erstelllen Sie nun eine Abbildung, in der der marginale Effekt der Bildung in Abhängigkeit vom Geschlecht dargestellt wird.

## Marginaler Effekt des Geschlechts abhängig vom Alter

```{r}
#| echo: true
#| output-location: column

l2 <- glm(gruen ~ alter * geschlecht + bildung + ost, 
             data = gles21, 
             family = binomial())

estimate_contrasts(l2, "geschlecht", by = "alter",
                   length = 100) %>% 
  ggplot(aes(x = alter, y = Difference,
             ymin = CI_low, ymax = CI_high))+
  geom_hline(yintercept = 0, color = "grey70")+
  geom_ribbon(fill = "cornflowerblue", alpha = 0.5)+
  geom_line(color = "darkblue")+
  labs(x = "Alter", y = "Marginaler Effekt des Geschlechts")+
  theme_classic(base_size = 20)+
  guides(color = "none")

```

## Ihre Aufgabe

Überprüfen Sie anhand des Datensatzes, wie Geschlecht, Bildung und Alter mit der AfD-Wahl zusammenhängen. Testen Sie die Variablen zunächst einzeln, interagieren Sie dann Geschlecht und Alter sowie Geschlecht und Bildung. Probieren Sie die verschiedenen Darstellungsweisen aus.