---
title: Datenvisualisierung mit R
subtitle: Regressionen
format: clean-revealjs
highlight-style: tango
auto-stretch: false
author:
  - name: Armin Schäfer
    orcid: 0000-0002-2538-0092
    email: schaefer@politik.uni-mainz.de
center: true
standalone: true
embed-resources: true
footer: "Datenvisualisierung"
logo: ../../../logo_polwi.jpg
date: 07/10/2025
date-format: DD.MM.YYYY
---

```{r}
#| label: setup
#| echo: false
#| include: false

if(!require("pacman")) {install.packages("pacman");library(pacman)}
p_load(here, broom, remotes, modelsummary, modelbased, marginaleffects, 
       tinytable, gt, patchwork, rio, tidyverse)

wkr_daten <- import(here("data", "wkr_daten.csv"))

my_theme <- function(...) theme(
  plot.title = element_text(color = "black", 
                            size = 14,
                            face = "bold"),
  axis.text = element_text(color = "black", 
                           size = 12),
  axis.title = element_text(color = "black",
                            face = "bold",
                            size = 12),
  panel.grid.minor = element_blank())

```

## Zur Vorbereitung

Um Regressionstabellen und -modelle darstellen zu können, benötigen wir einige Bibliotheken, die wir bislang noch nicht verwendet haben. Dazu gehören `broom`, `modelsummary`, `marginaleffects`, `datawizard` sowie `modelbased`, die zunächst installiert werden müssen.

Damit Tabellen gut lesbar sind, benötigen wir das Paket `tt`.

Wir verwenden heute den Datensatz `wkr_daten.csv`.

## Neue Variable erstellen

```{r}
#| echo: true

wkr_daten <- wkr_daten %>% 
  mutate(bildung = case_when(
    abitur>=20 & abitur < 31.3   ~ "niedrig",
    abitur>=31.3 & abitur < 42.6 ~ "mittel",
    abitur>=42.6 & abitur < 54   ~ "hoch"),
    bildung = fct_relevel(bildung, "niedrig", "mittel", "hoch")) %>% 
    rename(region = ost)
  
```


## Ein erster Blick auf die Daten

:::: {.columns}

::: {.column width="50%"}

```{r}
#| echo: true
#| eval: false

ggplot(data = wkr_daten, 
       aes(x = wbt,
           y = afd_perc))+
  geom_point()+
  labs(x = "Wahlbeteiligung",
       y = "AfD-Stimmenanteil", 
       color = NULL)+
  theme_light()+
  my_theme()

```

:::

::: {.column width="50%"}

```{r}
#| fig-width: 6
#| echo: false

ggplot(data = wkr_daten, aes(x = wbt, y = afd_perc))+
  geom_point()+
  labs(x = "Wahlbeteiligung",
       y = "AfD-Stimmenanteil", color = NULL)+
  theme_light()+
  my_theme()

```

:::
::::

## Ost- und Westdeutschland

:::: {.columns}

::: {.column width="50%"}

```{r}
#| echo: true
#| eval: false

ggplot(data = wkr_daten, 
       aes(x = wbt,
           y = afd_perc,
           color = region))+
  geom_point()+
  labs(x = "Wahlbeteiligung",
       y = "AfD-Stimmenanteil", 
       color = NULL)+
  theme_light()+
  my_theme()

```

:::

::: {.column width="50%"}

```{r}
#| fig-width: 6
#| echo: false

ggplot(data = wkr_daten, aes(x = wbt, y = afd_perc,
                             color = region))+
  geom_point()+
  labs(x = "Wahlbeteiligung",
       y = "AfD-Stimmenanteil", color = NULL)+
  theme_light()+
  my_theme()

```

:::
::::

## Ost- und Westdeutschland

:::: {.columns}

::: {.column width="50%"}

```{r}
#| echo: true
#| eval: false

ggplot(data = wkr_daten, 
       aes(x = wbt,
           y = afd_perc,
           color = region))+
  geom_point()+
  geom_smooth(method = "lm")+
  labs(x = "Wahlbeteiligung",
       y = "AfD-Stimmenanteil", 
       color = NULL)+
  theme_light()+
  my_theme()

```

:::

::: {.column width="50%"}

```{r}
#| fig-width: 6
#| echo: false

ggplot(data = wkr_daten, aes(x = wbt, y = afd_perc,
                             color = region))+
  geom_point()+
  geom_smooth(method = "lm")+
  labs(x = "Wahlbeteiligung",
       y = "AfD-Stimmenanteil", color = NULL)+
  theme_light()+
  my_theme()

```

:::
::::

## Ein lineares Regressionsmodell

```{r}
#| echo: true

m1 <- lm(afd_perc ~ wbt + region + bevdichte + alter18_34 + bildung, 
         data = wkr_daten)
summary(m1)

```

## Informationen abrufen

Die Funktion `summary()` hilft uns, die Informationen eines Regressionsmodells kompakt darzustellen, erlaubt aber nicht ohne weiteres, weitere Analysen durchzuführen -- beispielsweise die Koeffizienten in einer Grafik darzustellen. Wir können aber auf einzelne Elemente zugreifen. Geben Sie dazu `str(m1)` in die Konsole ein. Dort sehen Sie, welche Informationen `summary(m1)` enthält.

Mit `m1$coefficients` können wir uns beispielsweise die Koeffizienten anzeigen lassen. Und mit `m1$coefficients["wbt"]` rufen wir nur den Koeffizienten für die Wahlbeteiligung ab.

## Informationen mit `broom` erhalten

Um die Ergebnisse verwenden zu können, nutzen wir das Paket [broom]{.alert}. Der dort enthaltene Befehl, um die Modell-Informationen abzurufen, ist `tidy()`.

```{r}
#| echo: true

tidy(m1, conf.int = TRUE) %>% 
  mutate(across(where(is.numeric), ~round(., 2))) %>% tt() %>% style_tt(fontsize = .6)

```

## Ergebnisse des Regressionsmodells speichern

```{r}
#| echo: true

coef_m1 <- tidy(m1, conf.int = TRUE)%>% 
  mutate(across(where(is.numeric), ~round(., 2)))

head(coef_m1) %>% tt() %>% style_tt(fontsize = .6)

```

## Koeffizienten darstellen

Erstellen Sie nun ein Diagramm, das die Namen der Koeffizienten auf der einen Achse abträgt und den Wert des Koeffizienten als Punkt im Diagramm darstellt.

## Koeffizienten darstellen

```{r}
#| echo: true
#| output-location: column

ggplot(data = coef_m1, 
       aes(x = term, 
           y = estimate))+
  geom_point(size = 3)+
  theme_light()

```

## Koeffizienten darstellen

```{r}
#| echo: true
#| output-location: column

coef_m1 %>% 
  filter(term !="(Intercept)") %>% 
ggplot(aes(x = term, 
           y = estimate))+
  geom_point(size = 3)+
  theme_light()

```

Wie können wir das Konfidenzintervall darstellen?

## Koeffizienten grafisch darstellen

```{r}
#| echo: true
#| output-location: column

coef_m1 %>% 
  filter(term !="(Intercept)") %>% 
ggplot(aes(x = term, y = estimate))+
  geom_hline(yintercept = 0, 
             color = "grey70")+
  geom_linerange(aes(ymin = conf.low, 
                     ymax = conf.high))+
  geom_point(size = 3, color = "orange")+
  theme_light()

```

## Koeffizienten grafisch darstellen

```{r}
#| echo: true
#| output-location: column

coef_m1 %>% 
  filter(term !="(Intercept)") %>% 
ggplot(aes(x = term, y = estimate))+
  geom_hline(yintercept = 0, 
             color = "grey70")+
  geom_linerange(aes(ymin = conf.low, 
                     ymax = conf.high))+
  geom_point(size = 3, 
             color = "orange")+
  theme_light()+
  coord_flip()

```


## Variablennamen ändern

Der Output von `tidy()` ist mit den `tidyverse()`-Bibliotheken kompatibel, wir können den Datensatz also bearbeiten:

```{r}
#| echo: true

coef_m1 <- coef_m1 %>% 
  mutate(term = recode(term, wbt = "Wahlbeteiligung"))

head(coef_m1) %>% tt() %>% style_tt(fontsize = .6)

```

## `modelsummary` nutzt `broom`!

Statt die Daten selbst abzurufen, könnnen wir [modelsummary]{.alert} verwenden, das im Hintergrund ebenfalls [broom]{.alert} nutzt. Im Folgenden verwenden wir zwei Regressionsmodelle.

```{r}
#| echo: true
#| eval: false

models <- list(
  "Modell 1" = lm(afd_perc ~ wbt + alq, data = wkr_daten),
  "Modell 2" = lm(afd_perc ~ wbt + alq + region, data = wkr_daten)
)

modelsummary(models) %>% style_tt(fontsize = .6)

```

## Die Tabelle weiter anpassen

```{r}

models <- list(
  
"Modell 1" = lm(afd_perc ~ wbt + alq, 
         data = wkr_daten),
"Modell 2" = lm(afd_perc ~ wbt + alq + region, 
         data = wkr_daten)
)

```

```{r}
#| echo: true
#| eval: false

coefname <- c(
        'wbt'         = "Wahlbeteiligung (%)",
        'alq'         = 'Arbeitslosenquote (%)',
        'regionwest'  = 'Westdeutschland',
        '(Intercept)' = 'Konstante')

modelsummary(models,
             estimate = "{estimate}{stars}",
             gof_omit = 'AIC|BIC|Log.Lik|F|RMSE', # Modellgüte-Parameter ausschließen
             coef_map = coefname) %>% # oben definierte Namen verwenden
   style_tt(fontsize = .6)

```

Auf der Webseite für [tinytable](https://vincentarelbundock.github.io/tinytable/) werden zahlreiche weitere Gestaltungsmöglichkeiten für Tabellen vorgestellt.

## Angepasste Tabelle

```{r}
#| echo: false

coefname <- c('wbt' = "Wahlbeteiligung (%)",
              'alq'    = 'Arbeitslosenquote (%)',
              'regionwest'     = 'Westdeutschland',
              '(Intercept)' = 'Konstante')

modelsummary(models,
             estimate = "{estimate}{stars}",
             gof_omit = 'AIC|BIC|Log.Lik|F|RMSE', # Modellgüte-Parameter ausschließen
             coef_map = coefname) %>%  # definierte Namen verwenden
  style_tt(fontsize = .6)

```

## Koeffizientenplot

Praktischerweise erlaubt [modelsummary]{.alert} es auch, Koeffizientenplots darzustellen. Die Syntax ist ganz ähnlich und wir können `ggplot()`-Elemente ergänzen:

```{r}
#| output-location: column
#| echo: true

coefname <- c(
        'regionwest' = 'Westdeutschland',
        'wbt'        = "Wahlbeteiligung (%)",
        'alq'        = 'Arbeitslosenquote (%)')


modelplot(models, coef_map = coefname)+
  geom_vline(xintercept = 0, 
             color = "grey70")+
  labs(x = "Koeffizienten", 
       color = NULL)+
  theme_light(base_size = 22)

```

# Ergebnisse grafisch präsentieren

## Vorhergesagte Mittelwerte

```{r}
#| echo: true

model <- lm(afd_perc ~ wbt + abitur + region, data = wkr_daten)

means <- estimate_means(model, by = "region")
means %>% tt() %>% style_tt(fontsize = .6) %>% format_tt(digits = 2)

```

## Geschätzter Mittelwert und Datenverteilung

```{r}

ggplot(wkr_daten, aes(x = region, y = afd_perc)) +
  geom_violin(aes(fill = region), color = "white") +
  geom_jitter(width = 0.05, height = 0, alpha = 0.4, size = 2) +
  geom_pointrange(
    data = means,
    aes(y = Mean, ymin = CI_low, ymax = CI_high),
    size = 0.8,
    color = "white"
  ) +
  scale_fill_manual(values = c("pink", "lightblue", "lightgreen")) +
  theme_minimal()

```

## Kontraste

```{r}

model <- lm(afd_perc ~ wbt + region, data = wkr_daten)

contrasts <- estimate_contrasts(model, contrast = "region")
contrasts %>% mutate(across(where(is.numeric), ~ round(., 2))) %>% tt()

```

# Interaktionseffekte

## Vorhergesagte Werte in einer Tabelle

```{r}
#| echo: true

model <- lm(afd_perc ~ wbt + region * bildung, data = wkr_daten)

estimate_means(model, by = c("region", "bildung")) %>% 
  tt() %>% style_tt(fontsize = 0.6)

```

## Vorhergesagte Werte als Grafik

```{r}
#| echo: true
#| eval: false

estimate_means(model, by = c("region", "bildung")) %>% 
  ggplot(aes(x = bildung, y = Mean, ymin = CI_low, ymax = CI_high, color = region))+
  geom_pointrange() +
  scale_y_continuous(limits = c(0, 30))+
  labs(x = "Bildung", y = "Vorhergesagter Wert")+
  theme_bw()

```

## Vorhergesagte Werte als Grafik

```{r}
#| echo: false

estimate_means(model, by = c("region", "bildung")) %>% 
  ggplot(aes(x = bildung, y = Mean, 
               ymin = CI_low, ymax = CI_high, 
               color = region))+
  geom_pointrange() +
  scale_y_continuous(limits = c(0, 30))+
  labs(x = "Bildung", y = "Vorhergesagter Wert")+
  theme_bw()

```

## Vorhergesagte Werte als Grafik

```{r}
#| echo: true
#| output-location: column


estimate_means(model, by = c("region", "bildung")) %>% 
  ggplot(aes(x = bildung, y = Mean, 
               ymin = CI_low, ymax = CI_high, 
               color = region))+
  geom_line(aes(group = region))+
  geom_pointrange() +
  scale_color_viridis_d(option = "inferno", begin = .2, end = .7)+
  scale_y_continuous(limits = c(0, 30))+
  labs(x = "Bildung", y = "Vorhergesagter Wert")+
  theme_bw()

```
## Kontraste bei Interaktionseffekten (kategorial * kategorial)

```{r}
#| echo: true
#| output-location: column

model <- lm(afd_perc ~ wbt + region * bildung, 
            data = wkr_daten)

difference <- estimate_contrasts(model, 
  contrast = "bildung", by = "region") %>% 
  mutate(across(where(is.numeric), ~ round(., 2)))

difference  %>% tt() %>% 
  style_tt(fontsize = 0.6)

```

## Kontraste bei Interaktionseffekten (kategorial * kategorial)

```{r}
#| echo: true
#| eval: false
difference$contrast <- paste(difference$Level1, "-", difference$Level2)

ggplot(data = difference,  aes(x = contrast, y = Difference, 
           ymin = CI_low, ymax = CI_high, color = region))+
  geom_hline(yintercept = 0, color = "grey70", ewidth = 1.2)+
  geom_pointrange(position = position_dodge(width = 0.12), fatten = 6)+
  theme_light()

```

## Kontraste bei Interaktionseffekten (kategorial * kategorial)

```{r}
#| echo: false

difference$contrast <- paste(difference$Level1, "-", difference$Level2)

ggplot(data = difference,  aes(x = contrast, y = Difference, 
           ymin = CI_low, ymax = CI_high, color = region))+
  geom_hline(yintercept = 0, color = "grey70", ewidth = 1.2)+
  geom_pointrange(position = position_dodge(width = 0.12), fatten = 6)+
  theme_light()

```

## Kontraste bei Interaktionseffekten (kontinuierlich * kategorial)

```{r}
#| echo: true
#| output-location: column

model <- lm(afd_perc ~ wbt * region + abitur, data = wkr_daten)

difference <- estimate_contrasts(
  model,
  contrast = "region",
  by = "wbt",
  length = 5
) %>% mutate(across(where(is.numeric), ~ round(., 2)))

difference  %>% tt() %>% 
  style_tt(fontsize = 0.6)

```

## Marginaler Effekt der Region

```{r}
#| echo: true
#| output-location: column

ggplot(data = difference, 
       aes(x = wbt,
           y = Difference,
           ymin = CI_low,
           ymax = CI_high))+
  geom_hline(yintercept = 0, 
             color = "grey70")+
  geom_pointrange()+
  theme_bw()

```

## Vorhergesagte Werte nach Region

```{r}
#| echo: true
#| output-location: column

estimate_means(model, by = c("region", "wbt")) %>% 
  ggplot(aes(x = wbt, y = Mean, 
             ymin = CI_low, ymax = CI_high,
             fill = region))+
  geom_ribbon(alpha = 0.5)+
  geom_line(aes(color = region))+
  scale_y_continuous(limits = c(0,30))+
  theme_light()+
  theme(panel.grid.minor = element_blank())

```

## Marginaler Effekt der Region

```{r}
#| echo: true
#| output-location: column

estimate_contrasts(
  model,
  contrast = "region",
  by = "wbt",
  length = 100) %>% 
  mutate(across(where(is.numeric), ~ round(., 2))) %>% 
  ggplot(aes(x = wbt, y = Difference, 
             ymin = CI_low, ymax = CI_high))+
  geom_hline(yintercept = 0, 
             color = "grey70")+
  geom_ribbon(fill = "lightblue", 
              alpha = 0.5)+
  geom_line(color = "blue")+
  theme_minimal()


```

##

```{r}

sessionInfo()

```


